【裁判字號】    92,自緝,22
【裁判日期】    920923
【裁判案由】    詐欺
【裁判全文】
臺灣臺北地方法院刑事裁定                          九十二年度自緝字第二二號
    自  訴  人  甲○○  五十九.
    被      告  乙○○  男  四.
    選任辯護人  甘義平律師
                王敏崧律師
                鄭旭廷律師
右列被告因詐欺案件，經自訴人提起自訴，本院裁定如左：
    主  文
自訴駁回。
    理  由
一、自訴意旨略以：乙○○於民國八十年六月間利用其妹歌星張清芳之知名度博取他
    人信任為手段透過甲○○友人之介紹向甲○○調現新臺幣（下同）八十萬元，借
    款時並開立如附表所示之本票一張及交付客票支票二張，惟上開票據到期均未獲
    清償，經甲○○催討債務，乙○○又持三十張、每張面額美金一千元之BARCLAYS
    BANK旅行支票作為上開新臺幣（下同）八十萬元欠款之擔保，並要求自訴人再借
    四十萬元，因上開旅行支票價格約八十萬元，遂又同意借款四十萬元，但經查詢
    上開旅行支票為他人遺失之支票，被告遂先行返還十五萬元，並將旅行支票取回
    ，餘款另行開立一百零五萬元之本票，因認乙○○涉犯詐欺罪嫌等語。
二、按法院或受命法官於自訴案件第一次審判期日前訊問及調查結果，如認案件有刑
    事訴訟法第二百五十二條至第二百五十四條之情形者，得以裁定駁回自訴，同法
    第三百二十六條第三項定有明文。次按刑法第三百三十九條第一項詐欺罪之成立
    ，以意圖為自己或第三人不法所有，以詐術使人將本人或第三人之物交付為要件
    。所謂以詐術使人交付，必須被詐欺人因其詐術而陷於錯誤，若其所用方法，不
    能認為詐術，亦不致使人陷於錯誤，即不構成該罪，最高法院著有四十六年臺上
    字第二六○號判例要旨可參。又債務人於債之關係成立後，如有債務不履行之情
    形，在一般社會經驗上可能之原因甚多，苟無足以證明其債之關係發生時自始故
    意藉此從事財產犯罪之積極證據，根據刑事訴訟法第一百五十四條之規定，仍不
    得僅以債信違反之客觀事態，推定債務人自始有詐欺取財或詐欺得利之犯意。
三、自訴人認被告涉犯詐欺罪嫌，係以如附表所示之票據、退票理由單及自訴人委請
    律師對被告所發催告被告返還款項之信函及被告簽發之面額一百零五萬元之本票
    為論據。訊據被告堅決否認有上開犯行，並辯稱：伊公司出事後，有客戶將伊之
    票據拿去地下錢莊，伊根本不認識自訴人，而美金旅行支票係張凱國所交付之物
    ，伊並不知道該美金旅行支票為贓物等語。經查：被告於七十八年二月二十八日
    起至同年九月五日止，連續有多筆退票及註銷之紀錄，真虹企業有限公司（下稱
    真虹公司）則係於八十年二月九日有一筆退票註銷記錄，八十年七月十一日起至
    翌日連續退票三筆，王振興則係自八十年六月七日起至八十一年九月二十一日止
    有連續多筆退票及註銷之記錄，此有臺北票據交換所九十二年三月十七日（九二
    ）臺票總字第一二六五號函附資料在卷可稽，然依據自訴人自訴狀所述被告於八
    十年六月間向其調現之時間，自訴人自可對於被告及客票發票人真虹公司、王振
    興之票信記錄予以調查再決定是否借款，且依據自訴人自訴狀所載情況及所提相
    關退票記錄，如附表所示之票據雖未兌現，但並無證據證明被告向自訴人借款八
    十萬元時曾施用何種詐術手段，是依據前開說明，尚難認被告有何自訴人所指之
    詐欺犯行。至於被告交付與自訴人之美金旅行支票（每張面額美金一千元之BARC
    LAYS BANK旅行支票，共三十張），係由張凱國持向自訴人所經營之德宇證券投
    資顧問有限公司貸借現金新臺幣（下同）一百萬元時所交付，被告因對該美金旅
    行支票為贓物一節並不知情而經臺灣臺北地方法院檢察署檢察官以八十年度偵字
    第一七九○五號不起訴處分確定，此經本院調取本院八十一年度易字第三三八號
    全卷核閱屬實並影印附卷，且亦無其他證據足資認定被告知悉上開美金旅行支票
    為贓物而故持向自訴人調借現金，是就自訴人所指被告持上開美金旅行支票再向
    其調借四十萬元及作為原先八十萬元欠款擔保之行為，亦難認被告有何施用詐術
    之行為。此外，本院復查無其他積極證據足認被告涉有自訴人指訴之詐欺犯行，
    而顯屬刑事訴訟法第二百五十二條第十款之犯罪嫌疑不足之情形，本件自訴應予
    駁回。
據上論斷，應依刑事訴訟法第三百二十六條第三項、第二百五十二條第十款，裁定如
主文。
中      華      民      國    九十二    年      九      月    二十三    日
                              臺灣臺北地方法院刑事第一庭
                                  審判長法  官    陳興邦
                                        法  官    劉亭柏
                                        法  官    唐于智
右正本證明與原本無異。
如不服本裁定，應於送達後五日內，向本院提出抗告狀。
                                        書記官   陳俐妙
中      華      民      國    九十二    年      九      月    二十三    日
附表
┌──┬───────────────────┬─────────────┐
│編號│物品名稱、數量及內容                  │備註                      │
├──┼───────────────────┼─────────────┤
│一  │本票一張，發票日為八十年七月九日、到期│影本見本院八十二年度自字七│
│    │日為八十年七月十八日，面額新臺幣四十萬│一四號卷宗第三頁          │
│    │元，發票人為乙○○。                  │                          │
├──┼───────────────────┼─────────────┤
│二  │支票二張                              │影本見同上卷宗第四頁、第五│
│    │發票日為八十年七月十一日、發票人為真│頁                        │
│    │  弘公司、代表人許馨，背書人乙○○、面│                          │
│    │  額新臺幣二十萬元。                  │                          │
│    │發票日為八十年七月三日、發票人王振興│                          │
│    │  、背書人乙○○、面額新臺幣二十萬元。│                          │
└──┴───────────────────┴─────────────┘


司法院資訊處製作；財團法人民間司法改革基金會備份。
